---
title: "Exercise 2"
output:
  html_document:
    df_print: paged
  pdf_document: default
---

```{r setup, include=FALSE}
knitr::opts_chunk$set(echo = TRUE)
```

# Beta rozdělení

## Odhad parametru $\alpha$ pro zafixované $\beta$

$\beta$=0.5

### Momentova metoda
$E[X] = \frac{\alpha}{\alpha + \beta} = \overline{Xn}$

$\overline{Xn} = \frac{\alpha}{\alpha + 0,5}$

$\overline{Xn}.(\alpha + 0,5) = \alpha$

$\overline{Xn}.\alpha + 0,5.\overline{Xn}$

$\alpha - \overline{Xn}.\alpha = 0,5.\overline{Xn}$

$\alpha.(1-\overline{Xn}) = 0,5.\overline{Xn}$

$\alpha = \frac{0,5.\overline{Xn}}{1-\overline{Xn}}$

#### Odhad $\alpha$ na zaklade jedne simulace

```{r}
# Vybereme 1000 čísel z Beta rozdělení s parametry alpha=1 a beta=0.5
x = rbeta(1000, 1,0.5)

# spocitame jejich prumer
x_mean= mean(x)

# spocitame odhad alpha na zaklade vzorce vyse
odhad_alfa = (0.5)* x_mean / (1-x_mean)
odhad_alfa
```


#### Porovnani pro 1000 simulaci

```{r}
# vyvorime vektor pro uchovani odhadu
odhady = c(rep(0,1000))

# pro 1000 opakovani
for (i in 1:1000) {
  
  # vybereme 1000 cisel z beta rozdeleni s parametry alpha=1 a beta=0.5
  x = rbeta(1000, 1,0.5)
  
  # spocitame odhad
  x_mean= mean(x)
  odhad_alfa = (0.5)* x_mean / (1-x_mean)
  odhady[i] = odhad_alfa
}

# prumerna hodnota odhadu alpha na zaklade 1000 simulaci
mean(odhady)
```

Histogram odhadu $\alpha$ pri 1000 opakovani

```{r}
hist(odhady)
```

### Metoda maximalni verohodnosti

Pro Beta distribuci je metoda maximalni verohodnosti komplikovana, viz [wiki](https://en.wikipedia.org/wiki/Beta_distribution#Maximum_likelihood)
Ulohu jsem tedy resila numericky pomoci funkce [mle](https://www.rdocumentation.org/packages/stats4/versions/3.6.2/topics/mle) ze stats4 knihovny.
a potrebne vzorce jsem cerpala z wiki.

$ln(L(\alpha,\beta|X)) = \sum_{i=1}^N ln(L_{i}(\alpha,\beta|X_{i}))$

$\frac{\partial ln(L(\alpha,\beta|X))}{\partial \alpha} = \sum_{i=1}^N ln(X_{i}) - N.\frac {\partial ln(B(\alpha,\beta))} {\partial \alpha} = 0$

$\frac {\partial B(\alpha, \beta)} {\partial \alpha} = -\psi(\alpha + \beta) + \psi(\alpha) + 0$

$\psi$ je digamma funkce [wiki](https://en.wikipedia.org/wiki/Digamma_function)

#### Odhad $\alpha$ 

```{r}
# reseni numericky pomoci mle funkce z stat4 knihovny

library(stats4)

beta_nll <- function(alpha, x=x){
  x_log_sum = sum(log(x))
  derivation = -digamma(alpha+0.5) + digamma(alpha) + 0
  N = length(x)
  result = -(x_log_sum -N*(derivation))
  return(result)
}


fit0 <- mle(minuslogl = beta_nll, start = list(alpha = 0.5))


```


```{r}
odhady2 = c(rep(0,1000))
for (i in 1:1000){
  name = paste('x', as.character(i), sep='')
  odhad2 = coef(fit0)[name][1]
  odhady2[i] = as.double(odhad2)
}
  
```

```{r}
hist(odhady2)
```

