---
title: "Ex3"
author: "Tereza Čalounová"
date: "3/24/2022"
output: html_document
---

```{r setup, include=FALSE}
knitr::opts_chunk$set(echo = TRUE)
```


## PNEUMATIKY

Testujeme, zda je prumerne ojeti leve a prave pneumatiky stejne ci nikoliv.

### Metodologie: 

Prumerne ojeti pneumatik porovnavame pomoci oboustranneho paroveho t-testu na hladine 0.05. Celkove mame 10 mereni.

H0: prumer ojeti levych pneumatik = prumer ojeti pravych pneumatik

H1: prumer ojeti levych pneumatik != prumer ojeti levych pneumatik


```{r cars}
# nacteni dat
pneumatiky = read.table('https://www2.karlin.mff.cuni.cz/~hlavka/vyuka/stati/data/ojetipneu.txt')
leva = pneumatiky$Leva
prava = pneumatiky$Prava

# prumery leve a prave pneumatiky
print(mean(leva))
print(mean(prava))

# parovy oboustranny t-test
t.test(leva,prava, paired=TRUE, conf.level=0.95)
```

### Vysledky: 

p-hodnota = 0.7764 je vyssi nez alfa=0.05, nemuzeme tedy zamitnout nulovou hypotezu.


## QUICKSORT 2

Byly porovnany dve ruzne metody vyberu deliciho bodu algoritmu Quicksort a pocitan pocet vymen pri trizeni.

Pro kazdou metodu zvlast bylo vygenerovano 25 posloupnosti delky 50000 a zjisten pocet potrebnych porovnani.

### Metodologie: 
Pro porovnani prumerneho poctu vymen byl pouzit jednostranny dvouvyberovy t-test na hladine 0.05. Celkove mame 25 mereni.

H0: prumer poctu porovnani prvni metodou = prumer poctu porovnani druhou metodou

H1: prumer poctu porovnani prvni metodou < prumer poctu porovnani druhou metodou

```{r}
quicksort = read.table('https://www2.karlin.mff.cuni.cz/~hlavka/vyuka/stati/programy/data/quicksort2.txt')
prvni = quicksort$V1
druhy = quicksort$V2

print(mean(prvni))
print(mean(druhy))

t.test(prvni, druhy, alternative="less", conf.level=0.95)

```

### Vysledky:
p-hodnota < 2.2e-16, muzeme tedy zamitnout nulovou hypotezu a rici, ze prvni metoda je lepsi (vyzaduje mene porovnani) nez druha metoda