---
title: "R Notebook"
output:
  pdf_document: default
  html_notebook: default
---

Dataset z https://rpubs.com/joelrudinas03/WQD 

Obsahuje mereni ruznych parametru vin a jejich hodnoceni (kvalitu).
```{r}
winequality <- read.csv("http://archive.ics.uci.edu/ml/machine-learning-databases/wine-quality/winequality-white.csv", sep = ";")
summary(winequality)
```

Zde vidime ruzne zavislosti mezi merenymi vlastnostmi.
```{r}
pairs(winequality[,1:11], col = winequality[,12])
```

```{r}
library(MASS)
parcoord(winequality[,1:11], col = winequality[,12])
```

Obsah kyseliny citronove vs urcite mereni kyselosti
```{r}
plot(winequality$citric.acid, winequality$fixed.acidity)
```

Obsah cukru vs. hustota vina

```{r}
plot(winequality$residual.sugar, winequality$density)
```

Urcite mereni kyselosti vs. pH
```{r}
plot(winequality$fixed.acidity, winequality$pH)
```

## PCA na nestandardizovanych datech
Z dat vynechan sloupec s hodnocenim kvality vin.

```{r}
pca = prcomp(winequality[,1:11])
summary(pca)
```
Prvni dve komponenty zachyti 98 % rozptylu.
```{r}
plot(pca)
```

Projekce dat na prvni dve hlavni komponenty.

```{r}
biplot(pca, xlabs=rep(".", nrow(winequality)))
```


## PCA pro standardizovana data

```{r}
pca_sc = prcomp(winequality[,1:11], scale. = TRUE)
summary(pca_sc)
```
Zde je situace velmi odlisna, pro 98 % je potreba 10 hlavnich komponent...
```{r}
plot(pca_sc)
```
```{r}
biplot(pca_sc,xlabs=rep(".", nrow(winequality)))
```

