---
title: "EX5"
output:
  html_document: default
  word_document: default
  pdf_document: default
---

# EX5

Vyberte si vhodná data (například Animals2 v knihovně robustbase nebo cars v knihovně datasets) a pokuste se zvolit vysvětlující 
proměnné (případně jejich transformace) tak, aby byla závisle proměnné co nejlépe vysvětlená. 

Nakreslete graf s původními daty včetně proložených hodnot (fitted values) z navrženého lineárního modelu.

Okomentujte statistickou významnost odhadnutých koeficientů. Otestujte nulovou hypotézu, že jsou všechny regresní koeficienty nulové 
(například pomocí funkce anova()).

Vypočítejte residua a na základě vhodných grafů okomentujte splnění předpokladů použitého modelu (heteroskedasticita, normalita, 
tvar regresního modelu, apod).

```{r}
library(yarrr)
```

```{r}
head(diamonds)
```
```{r}
summary(diamonds)
```

```{r}
plot(price ~ carat, data = diamonds)
```
```{r}
par(mfrow=c(1,1))
lm.d=lm(price~carat,data=diamonds)
plot(price~carat,data=diamonds)
abline(lm.d)
```

```{r}
#logarimus ceny:
log_price = log(diamonds$price)
plot(log_price ~ carat, data = diamonds)
```
```{r}
plot(price ~ carat + depth + table, data = diamonds)
```

```{r}
diamonds.lm <- lm(formula = price ~ carat + table + depth, data = diamonds)
summary(diamonds.lm)
```

```{r}
names(diamonds.lm)
```

```{r}
diamonds.lm$coefficients
```

```{r}
summary(diamonds.lm)$coefficients
```

```{r}
diamonds$price.lm <- diamonds.lm$fitted.values
head(diamonds)
```
```{r}
data_heart <- read.csv('h.csv')
summary(data_heart)
```

```{r}
plot(heart.disease ~ biking, data=data_heart)
plot(heart.disease ~ smoking, data=data_heart)
```

```{r}
heart.disease.lm<-lm(heart.disease ~ biking + smoking, data = data_heart)
summary(heart.disease.lm)
```